臺灣高等法院刑事判決
111年度交上訴字第24號
上  訴  人  臺灣新北地方檢察署檢察官
被      告  蘇紘平



上列上訴人因被告公共危險等案件，不服臺灣新北地方法院110
年度審交訴字第149號，中華民國110年11月18日第一審判決（起
訴案號：臺灣新北地方檢察署110年度調偵字第1432號、110年度
偵字第6187號），提起上訴，本院判決如下：
    主  文
上訴駁回。
緩刑貳年。
    事實及理由
一、審理範圍：
　  按刑事訴訟法第348條規定：「（第1項）上訴得對於判決之
    一部為之。（第2項）對於判決之一部上訴者，其有關係之
    部分，視為亦已上訴。但有關係之部分為無罪、免訴或不受
    理者，不在此限。(第3項）上訴得明示僅就判決之刑、沒收
    或保安處分一部為之」。本件被告未上訴，檢察官僅針對刑
    度上訴（本院卷第23至24、82頁），故本院以經原審認定如
    下之事實及論罪為基礎，僅就原審判決量刑是否合法、妥適
    予以審理，合先敘明。
二、原審認定之事實、論罪：
  ㈠原審認定之事實：被告蘇紘平於109年12月1日0時24分許，駕
    駛車牌號碼0000-00號自用小客車，沿新北市新莊區後港一
    路往建國一路方向行駛，駛至後港一路與建福路路口（下稱
    案發交岔路口），欲左轉往建福路方向行駛時，本應注意汽
    車行經劃設行人穿越道之交岔路口，遇有行人穿越道路時，
    無論有無交通指揮人員指揮或號誌指示，均應暫停讓行人先
    行通過及注意車前狀況，以避免危險或交通事故之發生，且
    依當時天候雨、夜間有照明、柏油路面濕潤、路面無缺陷、
    無障礙物、視距良好及行車管制號誌動作正常等情，並無不
    能注意之情形，竟疏未注意及此，即貿然通過案發交岔路口
    左轉轉入建福路，適有告訴人辛甫正沿該交岔路口之行人穿
    越道，往建國一路方向步行前進，因閃避不及，而遭被告所
    駕駛之上開車輛右側前車頭撞擊倒地，致告訴人因此受有創
    傷性左側顳葉顱內出血及瀰漫性蜘蛛膜下腔出血、右側大腿
    撕裂傷、右側上頜骨及顴骨弓骨折、硬腦膜上出血及顏面骨
    骨折等傷害，且因上開傷害造成情緒障礙及智力功能損傷，
    中樞神經系統機能遺存顯著障害，終身無工作能力之於身體
    健康有重大難治之傷害；詎被告明知駕駛動力交通工具肇事
    致人受傷，應即採取救護或其他必要之措施，不得駛離，且
    當時業已知悉其駕車已撞及告訴人，對於告訴人身體因而受
    有傷害應有所預見，竟基於肇事逃逸之犯意，未對傷者施以
    任何必要之救護，或是向警察機關報告處理，抑或是留在現
    場採取必要之救護措施，即置告訴人於不顧，仍未停車而繼
    續駕車逃逸。
  ㈡原審之論罪：被告所為，係犯道路交通管理處罰條例第86條
    第1項、刑法第284條後段之汽車駕駛人行經行人穿越道不依
    規定讓行人優先通行，因而犯過失傷害致人重傷罪，及修正
    後刑法第185條之4第1項後段之駕駛動力交通工具發生交通
    事故，致人重傷而逃逸罪。被告所犯上開2罪，犯意各別，
    行為互殊，應予分論併罰。　　
三、刑之加重事由：被告駕駛汽車行經行人穿越道不依規定讓行
    人優先通行，因而犯過失傷害致人重傷罪，依法應負刑事責
    任，其所犯過失傷害致人重傷罪部分應依道路交通管理處罰
    條例第86條第1項之規定，加重其刑。
四、駁回上訴之理由：
　㈠檢察官上訴理由略以：被告駕車參與道路交通，本應小心謹
    慎以維自身及他人之安全，詎疏未注意車前狀況以及行經劃
    設行人穿越道之交岔路口，應減速慢行，遇有行人穿越道路
    時，無論有無交通指揮人員指揮或號誌指示，應暫停讓行人
    先行通過，貿然左轉，撞擊行走在行人穿越道之告訴人，致
    告訴人受有重傷害，造成告訴人家屬身心受到莫大痛苦，其
    違反注意義務之程度非輕，且被告肇事後不僅未留在現場協
    助救治，亦未報警處理或留下姓名及聯絡資料，反逕自駕車
    離去，所為對社會秩序已生不良影響，漠視告訴人生命、身
    體安全之心態，顯不可取，應予非難，雖經原審所是認，惟
    漏未審酌被告自案發後迄今，歷經偵審階段，迄未與告訴人
    達成和解，亦乏聞問，犯後態度顯屬惡劣，而僅量處如原判
    決主文所示之刑，實難收懲儆之效，亦未能使罰當其罪，而
    違背量刑之內部性界限，自有刑事訴訟法第378 條判決不適
    用法則或適用不當之違背法令事由。原審既有上述違背法令
    事由之違誤，爰依刑事訴訟法第344 條第1 項、第361 條提
    起上訴，請將原判決撤銷，更為適當合法之判決等語。
　㈡原審審理後，以被告犯汽車駕駛人，行經行人穿越道不依規
    定讓行人優先通行，因而犯過失傷害致人重傷罪及犯駕駛動
    力交通工具發生交通事故，致人重傷而逃逸罪，事證明確，
    依法論罪，並審酌被告駕車參與道路交通，本應小心謹慎以
    維自身及他人之安全，詎疏未注意車前狀況以及行經劃設行
    人穿越道之交岔路口，應減速慢行，遇有行人穿越道路時，
    無論有無交通指揮人員指揮或號誌指示，應暫停讓行人先行
    通過，貿然左轉，撞擊行走在行人穿越道之告訴人，致告訴
    人受有如附件起訴書所示之重傷害，造成告訴人家屬身心受
    到莫大痛苦，其違反注意義務之程度非輕，且被告肇事後不
    僅未留在現場協助救治，亦未報警處理或留下姓名及聯絡資
    料，反逕自駕車離去，所為對社會秩序已生不良影響，漠視
    告訴人生命、身體安全之心態，顯不可取，應予非難，兼衡
    被告無前科之素行、專科肄業之智識程度、家庭經濟狀況勉
    持、被告肇事之過失情節、告訴人所受傷害之程度、告訴人
    家屬已領取汽車強制責任險理賠金新臺幣147萬5772元，及
    被告犯後雖坦承犯行，惟迄今未能取得告訴人之諒解或達成
    和解等一切情狀，分別量處有期徒刑8月、有期徒刑1年，應
    執行有期徒刑1年6月。原審已就刑法第57條所定各款科刑輕
    重應審酌之事項，於理由欄內具體說明，並基於刑罰目的性
    之考量、刑事政策之取向以及行為人刑罰感應力之衡量等因
    素而為刑之量定，並未逾越法定刑度，亦無違背公平正義之
    精神，客觀上不生量刑失衡之裁量權濫用，且被告已於本院
    與告訴人達成和解，並依約給付完畢，此據告訴人之法定代
    理人陳述明確（本院卷第104頁），並有和解筆錄在卷可稽
    （本院卷第69至70頁），檢察官上訴認被告迄未與告訴人達
    成和解，亦乏聞問，犯後態度惡劣等語，自無理由，應予駁
    回。經核原審之量刑並無不當，原判決應予維持。
五、緩刑：被告前未曾因故意犯罪受有期徒刑以上刑之宣告，有
    卷附本院被告前案紀錄表可按，其因一時失慮，偶罹刑典，
    今已與告訴人達成和解並給付完畢，經此起訴審判，當知所
    警惕，信無再犯之虞，本院審酌上情，認所宣告之刑以暫不
    執行為適當，諭知緩刑2年，以啟自新。
據上論斷，應依刑事訴訟法第368條，判決如主文。　
本案經鄭宇偵查起訴，檢察官高智美提起上訴，檢察官林安紜到
庭執行職務。　　　　
中　　華　　民　　國　　111 　年　　5 　　月　　12　　日
                  刑事第十六庭  審判長法　官 劉嶽承
                                      法　官 廖紋妤
                                      法　官 王耀興
以上正本證明與原本無異。
如不服本判決，應於收受送達後20日內向本院提出上訴書狀，其
未敘述上訴之理由者並得於提起上訴後20日內向本院補提理由書
（均須按他造當事人之人數附繕本）「切勿逕送上級法院」。
                                      書記官 蘇佳賢
中　　華　　民　　國　　111 　年　　5 　　月　　12　　日
附錄：本案論罪科刑法條全文
中華民國刑法第185條之4
駕駛動力交通工具發生交通事故，致人傷害而逃逸者，處六月以
上五年以下有期徒刑；致人於死或重傷而逃逸者，處一年以上七
年以下有期徒刑。
犯前項之罪，駕駛人於發生交通事故致人死傷係無過失者，減輕
或免除其刑。
中華民國刑法第284條
因過失傷害人者，處1年以下有期徒刑、拘役或10萬元以下罰金
；致重傷者，處3年以下有期徒刑、拘役或30萬元以下罰金。
道路交通管理處罰條例第86條：
汽車駕駛人，無駕駛執照駕車、酒醉駕車、吸食毒品或迷幻藥駕
車、行駛人行道或行經行人穿越道不依規定讓行人優先通行，因
而致人受傷或死亡，依法應負刑事責任者，加重其刑至二分之一
。